【裁判字號】    98,抗,1711
【裁判日期】    981117
【裁判案由】    假扣押
【裁判全文】
臺灣高等法院民事裁定                  98年度抗字第1711號
抗  告  人    宸科技股份有限公司
兼法定代理人  乙○○
相  對  人    旭丞光電股份有限公司
法定代理人    甲○○
代  理  人    黃文玲律師
              董子祺律師
上列當事人間假扣押事件，抗告人對於中華民國98年7月22日臺
灣新竹地方法院98年度裁全字第752號裁定，提起抗告，本院裁
定如下：
    主  文
抗告駁回。
抗告費用由抗告人負擔。
    理  由
一、相對人於原法院聲請意旨略以：抗告人乙○○（下稱乙○○
    ）係相對人公司之共同創始人之1，除曾擔任相對人公司董
    事乙職外，亦受聘為工程部協理，乃相對人雷射加工技術研
    發團隊之負責人，自民國91年1月起至97年4月止，相對人為
    開發上開技術前後花費新台幣（下同）2億餘元，終於陸續
    研發出多種雷射切割機設備，投入市場提供產品及服務。詎
    乙○○明知其與相對人簽訂之聘僱人員工作約定合約書第1
    、2 條約定，對於其在受聘期間所知悉之相對人公司一切工
    商資訊等機密均有保密義務，竟於97年3月間另成立抗告人
    宸科技股份有限公司（下稱宸公司），並任宸公司負
    責人，無故將相對人公司具有著作權之機械設計圖說洩漏予
    宸公司，藉以製造、販賣與相對人所生產雷射切割機功能
    相同之機器及設備，且提供服務技術，致相對人受有退租、
    退機之損失共7,360,200元，依專利法第84條第1項、著作權
    法第84條及民法第185條規定，抗告人應負連帶賠償之責。
    另乙○○因涉違反著作權法相關罪刑經台灣新竹地方法院檢
    察署（下稱新竹地檢署）多次偵查後，即一再逃避與相對人
    協商解決方案，致相對人難與其取得聯繫，且乙○○之妻范
    惠雯經營之淘壹莎國際有限公司（下稱淘壹莎公司）之資本
    額原僅有50萬元，然於乙○○受刑事偵查後增資至1,000萬
    元，顯係就渠財產為不利益之處分，恐日後有不能強制執行
    或甚難執行之虞，爰依民事訴訟法第522條、523條規定，願
    供擔保以代釋明之不足，請就抗告人之財產在7,360,200元
    範圍內，准予宣告假扣押等語。
二、抗告人抗告意旨略以：相對人僅提出相對人公司變更登記表
    、產品網頁、聘僱人員合作書、宸公司資本資料查詢、中
    華民國專利證書、宸公司產品介紹網頁、相對人設計圖、
    抗告人重製設計圖、鑑定報告書、租賃契約書、租賃合約解
    約書、保險單、新竹地檢署通知單及新竹市東區調解委員會
    調解通知等文件，尚不足認相對人就假扣押之原因已盡釋明
    之責。另淘壹莎公司增資為1,000萬元係發生於97年5月16日
    ，且乙○○刑事第1次開庭期日係於97年7月15日，上開情事
    均與宸公司無關。相對人上開聲請，顯與民事訴訟法第52
    6條第1、2項規定之要件不符，原裁定竟予准許假扣押，自
    有違誤，爰請求廢棄原裁定，駁回相對人假扣押之聲請等語
    。
三、按債權人就金錢請求或得易為金錢請求之請求，欲保全強制
    執行，得聲請假扣押。而請求及假扣押之原因，應釋明之。
    民事訴訟法第522條第1項、第526條第1項分別定有明文。又
    所謂假扣押之原因，依同法第523條規定，係指日後有不能
    強制執行或甚難執行之虞或應在外國為強制執行之情形，如
    債務人浪費財產，增加負擔，或就其財產為不利益之處分，
    將成為無資力之狀態，或將移住遠地、逃匿無蹤、隱匿財產
    等（最高法院19年抗字第232號判例意旨參照）。另「證明
    」與「釋明」在構成法院之心證上程度未盡相同，所謂「證
    明」，乃當事人提出之證據方法，足使法院產生堅強之心證
    ，可以完全確信其主張為真實而言，而所謂「釋明」，則為
    當事人提出之證據未能使法院達於確信之程度，僅在使法院
    得薄弱之心證，信其事實上之主張大概為如此者而言，二者
    非性質上之區別，而係分量上之不同。
四、經查：
（一）相對人主張「假扣押請求」之原因事實，業據相對人提出
      相對人公司變更登記表、產品網頁、聘僱人員合作書、宸
      公司資本資料查詢、中華民國專利證書、宸公司產品
      介紹網頁、相對人設計圖、抗告人重製設計圖、鑑定報告
      書、租賃契約書、租賃合約解約書及保險單（原審卷第8
      至75頁）以為釋明。經核相對人就「假扣押請求」之釋明
      ，已使本院得薄弱之心證，信其事實上之主張大概如此。
（二）另關於「假扣押原因」部分，亦據相對人提出新竹地檢署
      通知單、新竹市東區調解委員會調解通知及淘壹莎公司基
      本資料以為釋明（原審卷第76至81頁、第92頁）。抗告人
      雖辯以：淘壹莎公司增資為1,000萬元係發生於97年5月16
      日，且乙○○刑事第1次開庭期日係於97年7月15日，上開
      情事均與宸公司無關等語。惟查乙○○於相對人聲請本
      件假扣押前，即曾因積欠相對人之股東蘇明鑫借款100萬
      元，遭聲請假扣押執行在案，有臺灣板橋地方法院執行命
      令可憑（本院卷第66至67頁），且為乙○○所不爭執（本
      院卷第31頁背面）。可知，乙○○於刑事97年7月15日開
      庭前即有遭假扣押執行之情事，而淘壹莎公司於97年5月
      16日增資為1,000萬元，又與相對人擬對乙○○採取刑事
      訴訟之時間接近，增資金額自94年11月21日原始之資本額
      100萬元，於95年11月30日增資為500萬元，再於97年5月
      16日增資至1,000萬元，亦有公司設立登記表可按（本院
      卷第12至25頁），另參諸乙○○與淘壹莎公司負責人范惠
      雯係夫妻，二者關係密切等情。則相對人就「假扣押原因
      」所為之釋明，亦使本院得薄弱之心證，信其事實上之主
      張大概如此。
（三）又相對人就上開之釋明雖尚有不足，惟其既陳明願供擔保
      ，應認足補其釋明之不足，則揆諸上揭三之說明，法院自
      得定相當之擔保，命供擔保後准為假扣押。原法院乃定相
      當之擔保，命相對人供擔保後准為假扣押之裁定，依法並
      無不合。抗告意旨指摘原裁定不當，聲明廢棄，為無理由
      ，應予駁回。
五、據上論結，本件抗告為無理由，爰裁定如主文。
中    華    民    國    98    年    11    月    17    日
                  民事第十二庭
                      審判長法  官  陳駿璧
                            法  官  李媛媛
                            法  官  陳邦豪
正本係照原本作成。
本裁定除以適用法規顯有錯誤為理由外，不得再抗告。如提起再
抗告，應於收受後10日內委任律師為代理人向本院提出再抗告狀
。並繳納再抗告費新台幣1000元。
中    華    民    國    98    年    11    月    17    日
                              書記官  李佳樺

司法院資訊處製作；財團法人民間司法改革基金會備份。
